【裁判字號】    94,訴,400
【裁判日期】    950117
【裁判案由】    行使偽造文書
【裁判全文】
臺灣花蓮地方法院刑事判決               94年度訴字第400號
公  訴  人  臺灣花蓮地方法院檢察署檢察官
被      告  丙○○
上列被告因行使偽造文書案件，經檢察官提起公訴（94年度偵字
第3243號），本院判決如下：
    主  文
丙○○共同犯行使偽造公文書罪，累犯，處有期徒刑壹年參月。
未扣案之花蓮縣警察局花蓮分局民意派出所圓戳章、警員李信憲
職名章各壹枚、偽造之九十四年六月二十日「申請大陸人民進入
台灣地區保證書」上花蓮縣警察局花蓮分局民意派出所圓戳章印
文參枚、警員李信憲職名章之印文貳枚，均沒收。
    事  實
一、丙○○前於民國91年間因違反毒品危害防制條例案件，經本
    院判處有期徒刑2月得易科罰金確定，於92年11月7日易科罰
    金執行完畢，仍不知悔改，其明知於94年5月10日辦理之「
    申請大陸人民進入臺灣地區保證書」業經花蓮縣警察局花蓮
    分局民意派出所轄區員警李信憲簽具意見，為恐上開意見妨
    害其申請配偶徐桂香來台，竟與乙○○（尚未經偵辦）基於
    行使偽造公文書之犯意聯絡，先於不詳時間，在位於花蓮縣
    花蓮市○○路附近之盛利旅行社，委請不知情之職員甲○○
    在空白之「申請大陸人民進入臺灣地區保證書」填寫被保人
    及保證人欄資料後，復於不詳時間、地點委由不知情之某印
    章店人員偽造花蓮縣警察局花蓮分局民意派出所圓戳章及警
    員李信憲之職名章各1枚，於94年7月中旬某日，在乙○○位
    於花蓮縣吉安鄉○○村○○○街616號住處，於上開重新填
    寫之「申請大陸人民進入臺灣地區保證書」，盜蓋偽造之花
    蓮縣警察局花蓮分局民意派出所圓戳章印文3枚及警員李信
    憲之職名章2枚，而偽造並無轄區警員加註意見之「申請大
    陸人民進入臺灣地區保證書」公文書1份，並與乙○○共同
    持以前往盛利旅行社交由不知情之甲○○送交高雄地區三星
    旅行社代為向入出境管理局辦理申請徐桂香入境事宜，足以
    生損害於花蓮縣政府花蓮分局民意派出所、警員李信憲及入
    出境管理局對於入出境管理之正確性。嗣經員警李信憲收受
    入出境管理局會辦之上開偽造申請大陸人民進入臺灣地區保
    證書1份，始循線查獲上情。
二、案經花蓮縣警察局花蓮分局報告台灣花蓮地方法院檢察署檢
    察官偵查起訴。
    理  由
一、訊據被告丙○○固坦承其持以交付盛利旅行社之「申請大陸
    人民進入臺灣地區保證書」（以下簡稱94年6月20日之保證
    書），與其於94年5月10日在花蓮縣警察局花蓮分局民意派
    出所（以下簡稱民意派出所）取得之「申請大陸人民進入臺
    灣地區保證書」（以下簡稱94年5月10日之保證書）並不相
    同，而屬偽造，惟矢口否認有何行使偽造公文書犯行，辯稱
    ：伊係委託乙○○辦理徐桂香申請來台之相關事宜，並將94
    年5月10日之保證書交付乙○○，然於94年7月中旬某日在乙○○住家，伊曾經應乙○○之要求在某份文件上簽名，但當
    時並未注意所簽的就是偽造之94年6月20日之保證書，也沒
    有注意到該保證書上並無警員之加註意見，伊並無行使偽造
    公文書之故意云云。經查：
（一）以徐桂香為被保人之「大陸地區人民進入臺灣地區保證書
      」，原對保日期為94年5 月10日，並經花蓮縣警察局花蓮
      分局民意派出所員警簽註意見：「經查，保證人韓民雖設
      籍本轄，然對保前（1年6個月）期間僅於投票選舉時遇有
      韓民，其餘時間均未遇本人，經詢後表示均在外工作未返
      家居住」，且蓋有民意派出所圓戳章及警員李信憲之職名
      章等印文，有94年5月10日之大陸地區人民進入臺灣地區
      保證書乙紙在卷可佐（警卷第14頁），然被告交付盛利旅
      行社之「大陸地區人民進入臺灣地區保證書」雖亦蓋有民
      意派出所之圓戳章及警員李信憲之職名章等印文，但印章
      之圖式、字體大小與上開94年5月10日之保證書上印文均
      不同，且已無加註意見，對保日期為94年6月10日，有94
      年6月20日之保證書乙紙在卷可佐（警卷第15頁），另查
      ，警員李信憲僅與被告完成1份上開加註意見之94年5月10
      日之保證書，亦有警員李信憲之偵查報告書1份在卷可查
      ，堪信被告嗣後提出無加註意見之94年6月20日之保證書
      及其上印文均為事後偽造。又上開二份保證書上對保保證
      人欄上之「丙○○」簽名及指印均為被告親自所為，亦為
      被告於本院審理中所是認，則被告既欲申請其配偶徐桂香
      來台，其對於上開保證書上轄區警員之簽註意見當會十分
      在意，甚至探詢他人上開加註意見之效果，故被告於94年
      6月20日保證書上簽名時，定能注意到其上並無加註意見
      ，但被告仍於並無加註意見之保證書上簽名並蓋指印，已
      難認其並無偽造之故意。
（二）被告雖辯稱是證人乙○○要求伊簽名，伊就簽名於其上，
      也沒有注意到第二份保證書上並無警員之加註意見云云。
      惟查，被告第一次至盛利旅行社係持一份經轄區警員加註
      意見之保證書，第二次被告至盛利旅行社時以前開保證書
      濕掉為由，請盛利旅行社職員甲○○在空白的「大陸地區
      人民進入台灣地區保證書」被保人及保證人欄填載被告及
      徐桂香相關年籍資料，因證人甲○○亦建議被告應重新至
      高雄找轄區警員辦理對保，故證人甲○○同意填寫，並交
      由被告帶回，被告第三次至盛利旅行社就交付94年6月20
      日之保證書以辦理申請徐桂香來台，但因被告在高雄工作
      ，故盛利旅行社乃將申請資料委由高雄之三星旅行社向入
      出境管理局申辦等情，已據證人甲○○於本院審理中證述
      明白，可知被告係故意重新偽造一份未經轄區警員加註意
      見之保證書，否則何需假稱原來之保證書濕掉而請證人甲○○重填一份？且查，被告申請配偶來台只需提出保證書
      、戶籍謄本及大陸地區人民進入台灣地區旅行申請書等資
      料，而被告於本院審理中供稱：伊交付證人乙○○新台幣
      （下同）2萬元，請其幫伊辦理全部之資料，但戶籍謄本
      之請領及到警局辦理對保等手續均係伊自行前往辦理等語
      ，證人乙○○於本院審理中亦證稱：伊只有陪被告到旅行
      社去等語，可知申請配偶來台之大部分資料均已由被告自
      行申辦完成，而被告卻願意交付證人乙○○高額金錢，卻
      僅由證人乙○○負責陪同前往盛利旅行社，顯與常情有違
      ，足以推論被告係要求證人乙○○共同偽造上開保證書，
      而以交付上開高額價金為代價。被告上開辯稱其只有應證
      人乙○○之要求簽名，但不知悉所簽的文件內容云云，尚
      不可採。
（三）證人乙○○雖於本院審理中證稱：伊並未收受被告交付的
      2萬元，也不知被告提出之保證書為偽造，且被告並未在
      伊家中簽任何文件云云，然被告經由小姨子戴笠交付證人
      乙○○2萬元，請其代為申辦配偶來台事宜，並於94年7月
      間某日在乙○○家中，應證人乙○○要求在保證書上簽名
      等情，業據被告於本院審理中供述明確，另查，證人乙○○因肢體障礙，上下車均需他人協助，無法自行為之，為
      證人乙○○於本院審理中所承認，又證人乙○○曾多次陪
      同被告前往盛利旅行社辦理徐桂香來台事宜等情，亦為證
      人乙○○於本院審理中所承認，衡以被告住處及盛利旅行
      社均位於花蓮縣花蓮市區，證人乙○○則住於花蓮縣吉安
      鄉附近，則倘非證人已收受被告上開交付之價金，為何不
      由證人乙○○告知被告盛利旅行社之地址，由被告直接前
      往？反而由被告每次均自其住家先繞道至證人乙○○家中
      ，與行動不便之證人乙○○一起前往盛利旅行社？堪信被
      告上開證述為真實。又盛利旅行社的代辦費用不過為2200
      元一情，為證人甲○○於本院審理中證述明白，然被告竟
      以2萬元之不合理高額費用交付證人乙○○，益證證人乙○○對於上開偽造94年6月20日之保證書一情，亦知之甚
      詳，並參與偽造之行為。
（四）綜上，足認被告與證人乙○○共同偽造94年6 月20日之保
      證書，並持以行使，被告前開辯稱並不知悉證人乙○○交
      由伊簽名之文件即為偽造之保證書云云，並不可採。本案
      事證明確，被告犯行洵堪認定，應予依法論科。
二、按「大陸地區人民進入台灣地區保證書」為花蓮縣警察局花
    蓮分局民意派出所職務上掌管之公文書，故核被告所為，係
    犯刑法第216條、第211條之行使偽造公文書罪，被告偽造花
    蓮縣警察局花蓮分局民意派出所圓戳章、職員李信憲職名章
    及蓋用上開印文之行為，係偽造公文書之階段行為，而偽造
    公文書後持以行使，其偽造之低度行為，又為行使偽造公文
    書之高度行為所吸收，均不另論罪。被告利用不知情之甲○○填寫部分偽造之「大陸地區人民進入台灣地區保證書」內
    容，及利用不知情之某印章店人員偽造民意派出所圓戳章及
    警員李信憲職名章，均為間接正犯。被告與乙○○間就上開
    犯行，有犯意聯絡及行為分擔，為共同正犯，公訴人雖漏未
    論證人乙○○為共同正犯，本院仍應併予審究。被告有事實
    欄所示之前科，並於92年11月7日執行完畢，有台灣高等法
    院被告前案紀錄表一份附卷可佐，其於5年以內再犯本件有
    期徒刑以上之罪，為累犯，應依刑法第47條規定加重其刑。
    爰審酌被告有毒品前科，素行不佳，其偽造公文書並予以行
    使，對於國家管理大陸人士入境及治安之維護已生重大損害
    ，以及被告之犯罪動機、目的、手段，犯罪後矢口否認犯行
    等一切情狀，量處如主文所示之刑。至未扣案之偽造花蓮縣
    警察局花蓮分局民意派出所圓戳章、警員李信憲職名章各1
    枚，及偽造之94年6月20日「申請大陸人民進入台灣地區保
    證書」上花蓮縣警察局花蓮分局民意派出所圓戳章印文3枚
    、警員李信憲職名章印文2枚，均應依刑法第219條規定宣告
    沒收。
據上論斷，應依刑事訴訟法第299條第1項前段，刑法第28條、第
216條、第211條、第47條、第219條，判決如主文。
中    華    民    國    95    年    1     月    17    日
                  台灣花蓮地方法院刑事第二庭
                      審判長法  官    李豫雙
                            法  官    林韋岑
                            法  官    俞秀美
上列正本證明與原本無異。
如對本判決不服，應於送達後10日內，向本院提出上訴狀。（應
抄附繕本）
                            書記官
中    華    民    國    95    年    1     月    17    日
附錄本案論罪科刑之法條：
中華民國刑法第211條：
(偽造變造公文書罪)
偽造、變造公文書，足以生損害於公眾或他人者，處一年以上七
年以下有期徒刑。
中華民國刑法第216條：
(行使偽造變造或登載不實之文書罪)
行使第二百十條至第二百十五條之文書者，依偽造、變造文書或
登載不實事項或使登載不實事項之規定處斷。


司法院資訊處製作；財團法人民間司法改革基金會備份。
